【裁判字號】    97,訴,1233
【裁判日期】    970821
【裁判案由】    給付管理費用等
【裁判全文】
臺灣臺中地方法院民事判決  97年度訴字第1233號
原      告  甲○○
訴訟代理人  張繼準律師
複代理人    蘇若龍律師
被      告  乙○○
兼法定代理  丙○○
人
當事人間請求給付管理費用等事件，本院於97年8月7日言詞辯
論終結，判決如下：
    主    文
被告乙○○、丙○○應連帶給付原告新台幣陸萬壹仟伍佰肆拾元
及自民國八十七年三月一日起至清償日止，按年利率百分之五計
算之利息。
被告乙○○應給付原告新台幣壹佰貳拾參萬壹仟壹佰壹拾貳元及
自九十七年五月二十四日起至清償日止，按年利率百分之五計算
之利息。
訴訟費用新台幣壹萬參仟捌佰柒拾元，其中新台幣壹仟元由被告
連帶負擔，餘由被告乙○○負擔。
本判決於原告以新台幣肆拾肆萬元供擔保後，得假執行。
    事實及理由
一、被告二人未於言詞辯論期日到庭，核無民事訴訟法第386條
    各款之情事，爰依原告之聲請，准由其為一造辯論判決。
二、本件原告主張：
  (一)原告與被告乙○○之先父林祥仁為同父異母兄弟，而林祥仁
    於86年7月間發生車禍，並於87年3月26日死亡。由於林祥仁
    自發生車禍後，即無法工作，家中經濟頓時陷入困境，原告
    基於兄弟情誼，爰自林祥仁發生車禍起，開始代林祥仁繳納
    房屋貸款，亦即包括：坐落台中市○區○○○段252-163地
    號土地及其上同段6147建號建物即門牌號碼：台中市○區○
    ○街3巷24號3樓之2房屋（下稱模範街房屋）、坐落台中市
    ○區○村段284、284-7地號土地及其上同段8635建號建物即
    門牌號碼台中市○區○○路二段59號、權利範圍：2分之1（
    下稱雙十路房屋）之房屋貸款利息54,113元、水費913元、
    電費5,309元、瓦斯費1,205元，合計61,540元（茲因部分單
    據業已遺失，請容查明之後，如有增加，再為追加請求）。
    茲因林祥仁業死亡，林祥仁之繼承人即妻丙○○、子乙○○
    自應將此費用返還原告。
  (二)林祥仁於87年3月26日死亡後，上開模範街房屋、雙十路房
    屋均由被告乙○○繼承，相關房屋貸款、房屋稅、地價稅，
    均應由被告乙○○繳納；惟因被告乙○○年紀尚小，無法親
    自處理；故自87年3月26日起至87年11月30日止，原告爰以
    自己財產為被告乙○○繳納房屋貸款本金21,200元（計算式
    ：截至87年6月23日之本金餘額為1,010,000元，而在87年11
    月23日僅剩988,800元，可見原告業已代償本金21,200元）
    、利息39,963元，合計61,163元（茲因部分單據業已遺失，
    請容查明之後，如有增加，再為追加請求）。
  (三)嗣於87年12月1日被告乙○○將上開模範街房屋之部分（吳
    彩、乙○○均仍住於該址）、雙十路房屋之一半租給原告，
    並訂立二份房屋租賃契約書，租期均自87年12月1日起至88
    年12月1日止，模範街房屋租金每月1000元、雙十路房屋租
    金每月800元，雙方並且約定，原告應於每期繳息日至銀行
    繳交本息、地價稅、房屋稅，均由原告代為繳納，應以租金
    抵扣之；為期明確雙方之權利義務關係，雙方更於88年10
    月1日訂立協議書，重申先前所為約定，內容如下：
  (1)乙○○願將上開模範街房屋、雙十路房屋租給原告（租賃契
    約內容詳如租賃契約書所載），原告應於每期繳息日至銀行
    繳交本息、地價稅、房屋稅均由原告代為繳納，應以租金抵
    扣之。
  (2)乙○○如欲提前解除租賃契約，乙○○必須一次給付原告代
    為繳納之房貸金額及地價稅、房屋稅尚未抵銷之餘額。
  (3)原告應於給付房屋租金給乙○○抵扣完結銀行房貸、地價稅
    、房屋稅時，即視為租賃契約之終止。
  (4)租賃契約終止，原告應歸還租賃物，乙○○不得請求任何修
    繕、裝潢補償。
  (四)又查，原告自87年12月起至96年5月（房屋貸款、房屋稅、
    地價稅繳清之時）止，共為被告乙○○繳納房屋貸款1,126,
    279元（包括：本金988,800元、利息、違約金137,479元）
    、房屋稅62,109元、地價稅10,590元，合計1,198,978元（
    茲因部分單據業已遺失，請容查明之後，如有增加，再為追
    加請求）。
  (五)此外，關於模範街房屋租金，由於租期自87年12月1日起至
    88年12月1日止，租金每月1000元，全部租金合計12,000元
    ；關於雙十路房屋租金，原告謹以本起訴狀繕本之送達，作
    為終止雙十路房屋租約之意思表示，故其租期應自87年12月
    起至97年5月止，共有114個月，租金每月800元，全部租金
    合計91,200元；故原告所應給付被告乙○○租金總共103,
    200元【12000＋91200＝103200】。是以，原告所為被告乙
    ○○繳納金額1,198,978元，自應抵扣應該付給被告乙○○
    租金103,200元，故被告乙○○尚應給付原告1,095,778元。
  (六)再者，在林祥仁死亡後，原告共代被告乙○○繳納水費9,
    858元、電費31,301元、瓦斯費20,328元、全民健保之保險
    費12,684元，合計74,171元（茲因部分單據業已遺失，請容
    查明之後，如有增加，再為追加請求）。
  (七)茲將原告之求償對象及求償金額，分述如下：
  (1)被告乙○○：
    原告於林祥仁發生車禍後所代為支出之前揭房屋貸款、水
      電費、瓦斯費共計61,540元，被告乙○○應繼承前揭債務
      。
    原告自87年3月26日起至87年11月30日止代繳房屋貸款共
      計611 63元，乃，因被告乙○○年紀尚小，無法親自處理
      相關事務，故原告未受乙○○委任，並無義務，而為乙○
      ○繳納前揭費用，應係利於乙○○本人，且不違反乙○○
      本人可得推知之意思，原告為乙○○本人支出必要之費用
      ，得請求乙○○本人償還其費用及自支出時起之利息。又
      自87年12月1日以後之部分，經以租金抵扣之後尚餘1,095
      ,778 元，故房屋貸款、房屋稅、地價稅部分：1,156,941
      元。
    水費、電費、瓦斯費、保險費部分：74,171元。
       經查，水費、電費、瓦斯費乃是一個家庭所不可或缺之
       負擔，而全民健保亦是國人所不可或缺之保險，原告未
       受被告乙○○委任，並無義務，而為乙○○繳納水費9,
       858元、電費31,301元、瓦斯費20,328元、全民健保之保
       險費12,684元，合計74,171元，應係利於乙○○本人，
       且不違反乙○○本人可得推知之意思，原告為乙○○本
       人支出必要之費用，得請求乙○○本人償還其費用及自
       支出時起之利息。
    如上所述，關於繼承自林祥仁之債務61,540元，應由被告
      乙○○、丙○○連帶給付。此外，被告乙○○應再給付房
      屋貸款、房屋稅、地價稅1,156,941元，及水費、電費、
      瓦斯費、保險費74,171元，合計1,231,112元。
  (2)被告丙○○：
    如前所述，因林祥仁業已死亡，則依上開規定，林祥仁所欠
    原告之61,540元債務應由林祥仁之妻丙○○、子乙○○繼承
    ，並對原告負連帶責任。
  (八)聲明：(1)如主文第1項所示；(2)願供擔保請准予宣告假執行
    。
三、本件原告起訴主張之前揭事實，已據其提出繳納款項明細表
    、土地及建物登記簿謄本、戶籍謄本、幾納房屋貸款收據、
    水費收據、電費收據、瓦斯費收據、房屋租賃契約書、協議
    書、全民健康保險費收據等為證，而被告二人已於相當時期
    受合法之通知，而於言詞辯論期日不到場，亦未提出準備書
    狀爭執者，依民事訴訟法第280條第3項、第1項規定，應視
    同自認，故原告主張之上開事實，應堪採信。從而原告依無
    因管理及繼承法律關係請求被告連帶給付如主文第1項所示
    本金及遲延利息，請求被告乙○○給付如主文第2項所示之
    款項及遲延利息，即有理由，應予准許。
四、訴訟費用負擔及假執行之依據：民事訴訟法第78條、第85條
    第2項、第390條第2項。
中    華    民    國    97    年    8     月    21    日
                  民事第一庭    法  官  陳毓秀
正本係照原本作成。
如對本判決上訴，須於判決送達後20日內向本院提出上訴狀。
中    華    民    國    97    年    8     月    21    日
                                書記官  楊賀傑


司法院資訊處製作；財團法人民間司法改革基金會備份。
